【裁判字號】    88,訴,458
【裁判日期】    890306
【裁判案由】    違反稅捐稽徵法
【裁判全文】
臺灣士林地方法院刑事判決                          八十八年度訴字第四五八號
    公  訴  人  臺灣士林地方法院檢察署檢察官
    被      告  丁○○
右列被告因違反稅捐稽徵法等案件，經檢察官提起公訴（八十八年度偵字第五七００
號、八十八年度偵字第六二一八號），本院判決如左：
    主    文
丁○○公司負責人為納稅義務人，以不正當方法逃漏稅捐，處有期徒刑肆月；又商業
負責人以明知為不實之事項而填載會計憑證，處有期徒刑肆月；應執行有期徒刑柒月
，緩刑參年。
    事    實
一、丁○○係設於臺北市○○區○○街三八五號一樓鉅昇紙業有限公司（下稱鉅昇公
    司）之董事，為稅捐稽徵法所稱納稅義務人（公司）之負責人及商業會計法所稱
    商業負責人。其於民國八十六年底，明知戊○○、丙○○、乙○○、甲○○等四
    人於八十六年間並未受僱於鉅昇公司，亦未支領薪資，竟為逃漏鉅昇公司之營利
    事業所得稅，委由不知情之會計人員填製不實之會計憑計即各類所得扣繳暨免扣
    繳憑單，虛報鉅昇公司各給付戊○○、丙○○、乙○○、甲○○八十六年度薪資
    所得新臺幣（下同）十七萬五千元、十七萬五千元、十七萬四千元、十七萬四千
    元（合計共六十九萬八千元），並據以填載鉅昇公司八十六年度營利事業所得稅
    結算申報書，進而向財政部臺北市國稅局士林稽徵所申報扣抵營利事業所得稅，
    以虛增營業成本之不正當方法逃漏該年度營利事業所得稅十七萬四千五百元，足
    生損害於戊○○等四人及稅捐機關課徵稅捐之正確性。
二、案經戊○○、乙○○訴由臺灣士林地方法院檢察署檢察官偵查起訴，及丙○○訴
    由臺灣士林地方法院檢察署檢察官、甲○○訴由臺灣板橋地方法院檢察署檢察官
    移送併案審理，以及臺灣士林地方法院檢察署檢察官於本院審理時以言詞追加起
    訴。
    理    由
一、訊據被告丁○○矢口否認有右揭犯行，辯稱：戊○○等四人之身分證資料係外包
    工「阿華」交予伊，有無實際僱用，伊不太清楚云云。經查：
  （一）、戊○○、丙○○、乙○○、甲○○等人於八十六年間並未受僱於鉅昇公司
          ，亦未支領薪資之事實，業據被害人戊○○、丙○○、乙○○、甲○○等
          人於偵查中及本院審理時指述綦詳。
  （二）、被告為鉅昇公司之董事，鉅昇公司虛報各給付戊○○、丙○○、乙○○、
          甲○○八十六年度薪資所得十七萬五千元、十七萬五千元、十七萬四千元
          、十七萬四千元之事實，有公司變更登記事項卡、財政部臺北市國稅局士
          林稽徵所各類所得扣繳暨免扣繳憑單及八十六年度綜合所得稅核定通知書
          等資料影本附卷可稽。又鉅昇公司虛報薪資六十九萬八千元，估算約逃漏
          八十六年度營利事業所得稅十七萬四千五百元，亦有財政部台北市國稅局
          士林稽徵所八十九年二月三日財北國稅士林審字第八九０００九二九號函
          附卷可參。
  （三）、被告雖辯稱，係綽號「阿華」之外包工將身分證影本交給其報稅，卻無法
          說出「阿華」之姓名、住址及聯絡方法供本院查證，而本院命被告提出公
          司報稅之相關資料，被告竟推稱資料均已遺失，顯悖於常情。
    綜上所述，被告所辯，要屬事後畏罪卸責之詞，不足採信。被告罪證明確，犯行
    堪以認定。
二、按員工年度各類所得扣繳暨免扣繳憑單，乃為證明扣繳事項所編製之憑證，核屬
    商業會計法第十五條規定商業會計憑證中之原始憑證之範疇，業據經濟部八十五
    年二月一日經八五商字第八五二０一六五三號及八十六年六月四日以經八十六商
    字第八六二一０八０號函示甚明。核被告係稅捐稽徵法第四十七條第一款所規定
    之公司負責人同時亦為商業會計法之商業負責人，其明知為不實之事項，而填製
    不實之各類所得扣繳暨免扣繳憑單，以逃漏公司營利事業所得稅，係犯稅捐稽徵
    法第四十一條、第四十七條第一款之逃漏稅捐罪、商業會計法第七十一條第一款
    之明知為不實之事項而填製會計憑證罪。又被告利用不知情之會計人會員填製不
    實之會計憑計，為間接正犯。又商業會計法第七十一條第一款明知為不實之事項
    ，而填製會計憑證之罪，原即含有業務上登載不實之本質，不應再論以刑法第二
    百十六條、第二百十五條行使業務上登載不實文書罪（最高法院八十七年度台上
    字第一一號判決意旨參照）。又稅捐稽徵法第四十七條第一款、第四十一條之罪
    ，係基於刑事政策之考慮，將為納稅義務人之營利事業之責任，於其應處徒刑範
    圍，轉嫁於商業負責人，商業負責人僅屬受罰主體，乃屬代罰性質，復因違法主
    體之營利事業本身，尚無犯意及行為可言（最高法院八十六年台上字第六六九０
    號判決參照），故而被告所犯之逃漏稅捐罪與明知不實事項而填製會計憑證二罪
    間，行為互殊，所犯之構成要件亦不相同，應予分論併罰。又公訴人起訴及追加
    起訴部分，雖未敘及被告填製不實之各類所得扣繳暨免扣繳憑單，虛報丙○○、
    甲○○之薪資，惟此部分與起訴部分有實質上一罪之關係，本院自應一併審理。
    爰審酌被告犯罪之動機、目的、手段、逃漏稅捐之數額、犯罪後之態度等一切情
    狀，量處如主文所示之刑，並定其應執行刑。末查，被告未曾受有期徒刑以上刑
    之宣告，有本院被告全國前案紀錄表乙件在卷可稽，被告經此偵審教訓後，應知
    警惕，當無再犯之虞，因認對其所宣告之刑，以暫不執行為適當，爰併予宣告緩
    刑三年，以勵自新。
三、據上論斷，應依刑事訴訟法第二百九十九條第一項前段，稅捐稽徵法第四十七條
    第一款、第四十一條，商業會計法第七十一條第一款，刑法第十一條前段、第五
    十一條第五款、第七十四條第一款，罰金罰鍰提高標準條例第一條前段，判決如
    主文。
本案經檢察官徐文豪到庭執行職務
中      華      民      國    八十九    年      四      月    十九      日
                              臺灣士林地方法院刑事第二庭
                                  法  官  楊  智  勝
右正本證明與原本無異。
如不服本判決，應於判決送達後十日內，向本院提出上訴狀。
                                  書記官  楊  敏  琴
中      華      民      國    八十九    年      四      月    二十      日


司法院資訊處製作；財團法人民間司法改革基金會備份。
